【裁判字號】    97,台上,1101
【裁判日期】    970320
【裁判案由】    違反毒品危害防制條例
【裁判全文】
最高法院刑事判決            九十七年度台上字第一一０一號
上  訴  人  甲○○
上列上訴人因違反毒品危害防制條例案件，不服台灣高等法院台
南分院中華民國九十六年十一月九日第二審判決（九十六年度上
訴字第八六０號，起訴案號：台灣雲林地方法院檢察署九十五年
度偵字第一五五三號），提起上訴，本院判決如下：
    主  文
原判決撤銷，發回台灣高等法院台南分院。
    理  由
本件原判決撤銷第一審關於上訴人甲○○連續轉讓第二級毒品部
分之判決，改判論處上訴人轉讓第二級毒品罪刑；又維持第一審
論處上訴人連續販賣第一級毒品罪刑之判決（處有期徒刑拾年，
褫奪公權捌年）、論處上訴人連續販賣第二級毒品罪刑之判決（
處有期徒刑伍年）、論處上訴人轉讓第一級毒品罪刑之判決（處
有期徒刑壹年拾月），駁回該等部分上訴人在第二審之上訴；固
非無見。
惟按證據雖已調查，而其內容尚未明瞭者，即與未經調查無異，
如遽行判決，仍屬應於審判期日調查之證據未予調查。又證據之
證明力，固屬於法院判斷之自由，但證據之本身如有瑕疵，則在
此瑕疵未能究明以前，遽採為有罪之根據，即難謂為適法。原判
決認本件上訴人並無毒品危害防制條例第十七條關於減輕其刑規
定之適用，固已說明其理由。但查上訴意旨以：本件除檢察官起
訴書及台灣雲林地方法院檢察署民國九十六年九月五日雲檢泰正
九五偵一五五三字第二二五三四號函（見原審卷第七九頁）已載
明：上訴人於警詢及檢察官面前供出毒品來源，經該署檢察官指
揮海岸巡防總局中部地區巡防局（下稱中巡局）偵查員，而於九
十五年六月二十九日破獲張春政販賣集團案件，請求減輕被告刑
責等情外，上訴人於九十五年三月二十九日中巡局偵查員詢問時
確已供陳：「（你願意提供其他毒品來源資訊嗎？）……我曾經
聽過『黑敏』有製造二級毒品安非他命的原料，原料大約為七罐
左右，是要拿給製毒集團綽號『鱷魚』來製造安非他命，集團成
員有：綽號『義兄』負責製毒資金來源，綽號『阿草』為製毒師
父，綽號『鱷魚』為製毒集團主嫌人」等語；並於原審審理時供
證「（持有吸食毒品的來源為何？）我曾向張進育及陳（應係張
之誤）春政（綽號鱷魚）購買過。」、「（請問你說的是陳春政
還是張春政？）我不能肯定，只知道是綽號鱷魚。」、「（你向
他們二人購買多少次？）向張進育購買一次，向陳（應係張之誤
）春政購買三次。」、「（張進育是否向張春政購買過一級毒品
海洛因？）我們一起去跟他買過。」、「（為何你在警詢與偵查
中稱向張進育購買海洛因，並未提及向張春政購買海洛因或安非
他命？）檢察官只拿我與問我張進育的問我，並沒有說到張春政
，但我在海巡署時就有說毒品來源有張春政，並說出如何找到張
春政，在偵查中檢察官只拿張進育讓我指認。」（見原審卷第一
一五、一一六頁）等語。原審對此並未加以調查亦未說明不查之
理由，又未傳喚張春政到庭，以明張春政是否綽號為鱷魚，是否
確係上訴人之上手，忽略上訴人之毒品來源非僅張進育，尚有向
張春政購買第一級毒品海洛因，確有供出張春政部分，檢察官並
因而指揮中巡局於九十五年六月二十九日破獲張春政販賣集團案
件，原判決遽認上訴人之上手僅係「張進育」，斷定張春政之販
毒偵破與上訴人無關，有判決理由不備以及應於審判期日調查而
未予調查之違法云云。經查尚非無據，因關係本件上訴人有無毒
品危害防制條例第十七條關於減輕其刑規定之適用，依首開說明
，自有再加調查、審認之必要，遽為論斷，尚非適法。又按科刑
之判決書，須將認定之犯罪事實詳記於事實欄，然後於理由內逐
一說明其憑以認定之證據，並使與主文、事實及理由均相一致，
方為合法，倘彼此齟齬，或有漏載情形，均屬判決理由矛盾。本
件原判決撤銷第一審關於上訴人連續轉讓第二級毒品部分之判決
，改判論處上訴人轉讓第二級毒品罪刑部分。查關於此部分，依
原判決事實之認定（見原判決第二頁事實壹、四部分）及理由之
說明（見原判決第十七頁），係認上訴人犯連續轉讓第二級毒品
之罪，乃原判決主文竟諭知上訴人轉讓第二級毒品罪刑，漏未記
載「連續」，致主文與事實、理由不相一致；且第一審判決主文
就此部分係諭知上訴人轉讓第二級毒品之罪刑，與第一審判決事
實之認定（見第一審判決第二頁事實壹、四部分）及理由之說明
（見第一審判決第十八、十九頁），係認上訴人犯連續轉讓第二
級毒品之罪，主文與事實、理由不相一致，原判決未加糾正，亦
非允當。上開違誤或為上訴意旨所指摘，或為本院得依職權調查
之事項，應認原判決仍有撤銷發回更審之原因。又原判決不另為
無罪之諭知部分（原判決理由乙、十二部分），基於審判不可分
之原則，亦一併發回，合予指明。
據上論結，應依刑事訴訟法第三百九十七條、第四百零一條，判
決如主文。
中    華    民    國  九十七  年    三    月   二十   日
                      最高法院刑事第三庭
                          審判長法官  莊  登  照
                                法官  黃  一  鑫
                                法官  徐  昌  錦
                                法官  許  錦  印
                                法官  陳  世  雄
      本件正本證明與原本無異
                                      書  記  官
中  華    民    國   九十七   年    三    月  二十六  日
                                                      Ｑ


司法院資訊處製作；財團法人民間司法改革基金會備份。
